臺灣高等法院臺中分院刑事判決　　　　　　　　　九十二年度上訴字第二一五六號
　　上　訴　人　丙○○
　　即　被　告
　　選任辯護人　林崑城
右上訴人因強盜案件，不服台灣彰化地方法院九十二年度訴字第七四四號中華民國九
十二年八月十九日第一審判決（起訴案號：台灣彰化地方法院檢察署九十二年度偵字
第三九九九、四一八二號），提起上訴，本院判決如左：
    主　　  文
上訴駁回。
    事　　  實
一、丙○○與丁○○（強盜罪部分，經台灣彰化地方法院判處有期徒刑十一年確定）
    ，於民國九十二年五月七日晚，共同協議，先佯裝與人發生爭吵，再俟機搶走他
    人金項鍊之方式，強取他人財物，謀議既定，二人即基於共同意圖為自己不法所
    有之犯意聯絡，由丁○○騎駛丙○○之機車附載丙○○找尋目標，於九十二年五
    月七日二十時十五分許，行經彰化縣彰化市○○○路二五０巷與平安街六六巷口
    附近之電玩店，見甲○○頸上掛有金項鍊一條在該處打電玩，即佯稱甲○○打丁○○之弟弟推由一人踢甲○○，並說「你給我出來」等語，甲○○迫於無奈，乃
    跟丙○○、丁○○二人至離電玩店約一百公尺之巷口（巷子兩旁停滿機車，僅留
    約六十分寬之通道），丁○○與丙○○即出手毆打甲○○，丙○○並持水刀在
    旁，防止甲○○離開。甲○○被毆後，欲從巷子離去，被持刀之丙○○擋住，並
    遭丙○○手持之水刀劃傷。丁○○即以腳踢甲○○，並持路旁機車上之安全帽
    毆擊甲○○頭部，甲○○不支無法站立蹲下，致不能抗拒，丁○○乘甲○○蹲下
    時，伸手搶走甲○○頸上之金項鍊一條（含金戒指一只），金項鍊不慎掉落地上
    ，丁○○即以腳踩住該金項鍊，旋即撿起逃離現場。甲○○見丙○○、丁○○離
    去，即大喊搶劫。丙○○、丁○○旋於同日二十時十九分許一同至彰化縣彰化市
    ○○○○街四十六號通成銀樓，將搶得之金項鍊賣予不知情之老闆，得款二萬一
    千元花用。
二、案經彰化縣警察局彰化分局報請台灣彰化地方法院檢察署檢察官偵查起訴，及移
    送併辦。
    理 　　 由
一、上訴人即被告丙○○否認有前揭犯行，辯稱：伊並未與丁○○共同行搶，伊雖有
    在場，但是丁○○告訴伊甲○○毆打他弟弟，伊才與丁○○一同前往尋仇，伊並
    不知道丁○○要行搶，丁○○行搶前也沒有告訴伊；伊會在警局坦承有搶劫甲○○是被警員毆打刑求才會承認，當時戴騰輝有看到伊被警察毆打；伊帶丁○○去
    銀樓變賣金飾，是丁○○告訴伊金飾是其母所有才帶他去的，並不知該金飾是搶
    來的云云。辯護人為被告辯護稱：被告九十二年五月九日下午六時三十分及同日
    下午七時十分之警訊白白，係遭刑求所為，該自白無證據能力。又被告與丁○○
    無強盜罪之犯意聯絡。被害人甲○○於原審證稱：「被告二人就在那邊對話是不
    是他，其中一個說是我，就把我叫出去：：：，之後被告丁○○就開始打我，而
    被告丙○○也跟著打」云云，可證被告所辯丁○○告訴被告說伊弟弟被打，才跟
    丁○○一起去找打他弟弟的人，到那裡的時候，丁○○說是他，才打他之事實，
    可以採信。被害人甲○○又證稱：「丁○○就拿安全帽打我的頭，又搶我的金項
    鍊，項鍊掉到地上，丁○○用腳把它踩住：：：，他們走之後，我才開始喊搶劫
    。」，被告辯稱沒有看到丁○○拿金項鍊，堪信為真實。事後與丁○○之銷贓行
    為，並非強盜故意；況丁○○又騙被告說是其母親的，而證人陳俊佑亦證稱金額
    全由丁○○收取，益可證被告於銷贓時，仍不知金項鍊為贓物。被告打被害人甲○○並不知道丁○○要強盜財物，故被告打被害人並非強盜罪行為分擔云云。
二、經查：
（一）證人即查獲之警員楊子標、林正庭於原審法院均結證稱：伊等拘提到被告丙○○時並沒有毆打他，也無須對他刑求等語（見原審卷第八四至八六頁）。另證
      人戴騰輝亦證稱：丙○○當時住在伊家，當時伊開門警察就跑進三樓，伊走到
      三樓時，聽到門被撞開的聲音，走到三樓時，就看到丙○○被扣起來，伊沒有
      看到警察有沒有毆打丙○○或恐嚇他，當時警察只問伊丙○○的衣服在何處，
      伊說不知道，警察也沒有叫伊在筆錄簽名，但伊確實沒有看到警察打他等語明
      確（見原審卷第一二七頁）。本院受命法官勘驗被告九十二年五月九日十九時
      十分之警訊錄音帶，其內容為：警問：『你於九十二年五月七日二十時左右在
      彰化市○○○路二五０巷與平安街六十六巷與何人共同持刀強盜被害人甲○○
      之金項鍊與金戒指？』被告答『我與丁○○，項鍊是丁○○動手搶的。』警問
      『你與丁○○何人提議搶奪甲○○財物？以何方法搶奪甲○○財物？』被告答
      『是由丁○○提議，假藉被害人甲○○曾毆打我朋友，藉機打甲○○，他的項
      鍊是丁○○搶的』等語，有本院勘驗筆錄可憑（見本院卷第九五頁），被告亦
      當場承認有講這些話。就以上事證，除被告主張遭刑求外，均無法證明警方對
      被告刑求。原審法院與本院已盡調查之能事傳訊證人，勘驗錄音帶仍無法證明
      被告有遭刑求之事實，而被告並無法提出其有遭刑求之資料以供本院調查，依
      前開事證，不能認警員有對被告刑求，是被告於警訊時所為之訊問筆錄亦係出
      於被告丙○○之意願而為製作無訛。
（二）被告於九十二年五月九日十九時十分之警訊時，供承；「（你於九十二年五月
      七日二十時左右在彰化市○○○路二五０巷與平安街六十六巷與何人共同持刀
      強盜被害人甲○○之金項鍊與金戒指？）我與丁○○，項鍊是丁○○動手搶的
      。」「（你與丁○○何人提議搶奪甲○○財物？以何方法搶奪甲○○財物？）
      是由丁○○提議，假藉被害人甲○○曾毆打我朋友，藉機打甲○○，他的項鍊
      是丁○○搶的」等語，業經本院勘驗該錄音帶，有本院勘驗筆錄可憑（見本院
      卷第九五頁），被告於警訊時，坦承與丁○○共謀，假藉被害人毆打其朋友，
      藉故打被害人，再搶劫被害人財物。上開被告於警訊之供述，並無遭刑求之跡
      象，自可為被告犯罪之證據。
（三）證人即被害人甲○○於九十二年六月二十七日原審法院審理時，證稱：「我在
      夜市打電玩，忽然間就有人用腳踢我，被告二人就在那邊對話是不是我，其中
      一個過來，就把我叫出去，被告丁○○（問我）做何工作、住何處，之後被告
      丁○○就開始打我，而被告丙○○也跟著打，後來被告丙○○就拿刀子押住我
      的身體，丁○○就拿安全帽打我的頭，又搶我的金項鍊，項鍊掉到地上，丁○○用腳把它踩住，我被打的倒在地上，丁○○先跑去騎機車，丙○○將刀子丟
      到水溝孔裡面，他們走了之後，我才開始喊搶劫。」（見原審卷第六六、六七
      頁）。於本院亦證稱：「我本來在電動玩具店玩電玩，丙○○與丁○○一起進
      店，丁○○說我打他弟弟，丙○○問丁○○是不是我，他說是，他們就叫我出
      來，走了約一百公尺的一個巷口，丁○○問我住那、做什麼的，當時丁○○在
      我前面，丙○○在我旁邊，我們三人呈三角形，各距離約一公尺。接著丁○○
      就徒手打我，丙○○也跟著用手打我，旁邊停放機車，那邊有兩塊法庭地磚寬
      度（經實際測量約六十公分）可供我離開，我想跑，走了幾步，丙○○就拿出
      刀子指著我，不讓我走，我想離開，左手臂就被劃傷，丁○○就用腳踹我肚子
      ，用手打我頭部，我的眼鏡掉下來，丁○○就拿路旁機車上的安全帽打我頭部
      ，我受不了蹲下來，我蹲下去時，丁○○就抓我胸部，我不知道他是抓我衣服
      還是抓我項鍊，我有看到項鍊掉下去，丁○○就用腳踩著項鍊，之後他就撿起
      項鍊跑去騎摩托車。當時丙○○在我後面約一公尺，丙○○把刀子丟入水溝，
      丁○○就叫丙○○趕快走，我就喊搶劫。」等語（見本院卷第一四一頁）。證
      人甲○○所證，被告與丁○○藉口被害人甲○○打伊弟弟叫被害人甲○○離開
      電玩店，至約一百公尺遠之巷子口，毆打被害人，並由被告持刀在被害人後面
      ，防其離去。被告並於被害人欲離去時，持刀劃傷被害人手臂。於丁○○取得
      被害人掉落地上之金項鍊後二人始離去之事實，為被告所不否認。另證人甲○○於九十二年六月二十七日在原審法院證稱：「丁○○就拿安全帽打我的頭，
      又搶我的金項鍊，項鍊掉到地上，丁○○用腳把它踩住」。甲○○於原審法院
      明白證稱丁○○拿安全帽打其頭部後，搶伊金項鍊；在本院則證稱「不知是抓
      伊項鍊或是抓伊衣服」。本案發生日期為九十二年五月七月，甲○○於原審作
      證日期為九十二年六月二十七日，離案發日期約五十日，記憶仍然清晰，且因
      離案發日期短，所受外界影響小，其所為證詞，較為可信。而於本院作證之日
      期為九十三年六月十六日，離案發日期已達一年以上，其記憶難免模糊。且因
      距案發日期久遠，易受外界影響，所為證詞，難免失真。應認證人甲○○於原
      審法院所為之證詞，與事實相符，而可採信。足徵被告與丁○○二人藉故叫出
      在電玩店打電玩之甲○○，加以毆打，並由被告持刀在被害人後面以防被害人
      跑離。被告且於被害人欲離去時，持刀劃傷被害人。丁○○則以腳跩被害人，
      並以安全帽打被害人頭部，被害人不支蹲下，即達不能抗拒之程度，丁○○乃
      強取被害人胸前之金項鍊（含金戒指），金項鍊被扯斷掉落地上，丁○○以腳
      踩住，隨即撿起，與被告離開。
（四）共同被告丁○○於偵查中檢察官訊問時亦承認：騎被告之機車載被告去彰化市
      ○○○路二五０巷與平和街六六巷口，搶甲○○之金項鍊（含金戒指）。是要
      藉故與人發生衝突搶人東西等語（見偵字第三六五九號卷第四二頁），丁○○
      於偵查中檢察官訊問時明白承認出手搶甲○○金項鍊。
（五）證人陳俊佑、陳文通於警訊時證稱：是丁○○、丙○○二人拿金項鍊及金戒指
      前來伊開設的通成銀樓變賣，他們二人在九十二年五月七日二十時十九分許進
      入通成銀樓變賣前開金飾等語（見彰警分刑字第０九二００一一七六八號卷第
      十四、十五頁）。並有證人提出之通成銀樓翻拍之監視錄影照片二幀、贓物照
      片二幀、收購金飾保單、贓物認領保管單各一紙附卷可稽，而翻拍照片上之人
      確為共同被告丁○○及被告丙○○，且時間為九十二年五月七日二十時十八分
      四十七秒及同日二十時二十分三十八秒，有翻拍之監視錄影照二幀可按（見同
      上警訊卷第十六至十八頁、二二、二三頁）。足認被告於丁○○強盜甲○○之
      金項鍊（含金戒指）後，即與丁○○共同至通成銀樓變賣。甲○○於九十二年
      五月七日二十三時在彰化警察分局莿桐派出所即指稱：於同日即九十二年五月
      七日二十時十五分遭搶。而被告二人變賣之時間，為當日二十時十九分，相距
      非常短暫。
三、依上開各項證據，被告與丁○○係共同叫出在電玩店打電玩之被害人至附近巷口
    ，除共同毆打被害人外，並持刀在後堵住巷子，防止被害人離去，且於被害人欲
    離去時，持刀劃傷被害人，於丁○○強取金項鍊得手後數分鐘，即與丁○○一同
    至銀樓變賣。依此情節觀之，被告不可能不知丁○○藉故叫出被害人至附近巷口
    ，加以毆打，係為強取被害人身上之金項鍊。是被告上開警訊時供稱：「我與丁○○（搶走被害人的金項鍊），項鍊是丁○○動手搶的。」「是由丁○○提議，
    假藉被害人甲○○曾毆打我朋友，藉機打甲○○，他的項鍊是丁○○搶的」等語
    ，與事實相符。被告顯然於事前，即與丁○○謀議，尋找對象，先假裝與人發生
    爭吵，再俟機搶走他人之金項鍊。被告辯稱不知丁○○要搶人財物，顯與事實不
    符，不能採信。被告其他所為辯解及被告辯護人所為辯護，或與事實不合，或為
    個人意見之詞，均不能採信。另丁○○於本院及原審法院供稱本案與被告無關，
    是伊一人所做，被告不知金項鍊怎麼來的云云，亦與事實不符，不能採信。被告
    右揭犯行，事證明確，可以認定。
四、查水刀為鐵製銳利之物，可為兇器。被告丙○○持為兇器之水刀強盜，核犯
    刑法第三百三十條第一項之加重強盜罪。被告與丁○○間，有犯意聯絡及行為分
    擔，為共同正犯。原審法院認被告加重強盜犯行，事證明確，可以認定。另認如
    後理由欄第五段之被訴犯行，犯罪不能證明，因檢察官認與有罪部分，有連續犯
    之裁判上一罪關係，不另為無罪之諭知。適用刑法第二十八條、第三百三十條第
    一項規定，審酌被告丙○○僅犯一件刑案，犯罪之動機、目的，係持刀犯案，嚴
    重影響社會治安，所生危害甚重，及否認犯行，庭訊之態度不佳等一切情狀，量
    處有期徒刑八年。並以犯罪用水果刀業已遭被告丟棄滅失，無從為沒收之諭知。
    原審法院認定事實，並無違誤；量刑亦屬妥適。至原審法院所認定強盜之過程，
    與本院所認定稍異。因非犯罪之重要事實，且於被告所犯加重強盜罪之成立不生
    影響，不能認原審認定事實有誤。被告上訴否認有強盜犯行，指摘原審判決不當
    ，其上訴為無理由，應予駁回。
五、不能證明犯罪部分：
（一）公訴意旨另以：被告丙○○與丁○○基於共同意圖為自己不法所有犯意之聯絡
      ，協議以「佯裝與人發生爭吵，再俟機搶走他人金項鍊」後，即由被告丙○○
      騎乘機車搭載丁○○，於九十二年五月五日二十一時三十分許，在彰化縣彰化
      市○○街八十一巷口，見被害人乙○○與其女友梁秋芳在該處逛街，被告二人
      即叫住乙○○，責問其為何瞄他們，是不是對他們不滿等語，並取出水果刀抵
      住被害人乙○○，要其一起進入永樂街八十一巷內，致被害人乙○○不能抗拒
      而隨被告丁○○進入巷子，被告丙○○則騎車在巷口來回把風。嗣被告丁○○
      將被害人乙○○帶入巷子後即對被害人乙○○一陣拳打腳踢，致被害人乙○○
      受有頭部及腹部瘀血之傷害（傷害部分未據告訴），被告丁○○並故意將被害
      人乙○○頸上之金項鍊扯下斷成三截掉落地上，被害人乙○○將斷落之金項鍊
      拾起置於口袋內，被告丁○○竟又強行將害人乙○○置於口袋內之金項鍊取出
      丟於地上，並以腳踩住其中一截金項鍊，強令被害人乙○○離開巷子，俟被害
      人乙○○害怕離去後，被告丁○○即自地上拾起該截項鍊前往不知情之趙振祥
      所經營瑞成銀樓出賣，得款四千八百六十四元花用，因認被告丙○○此部分涉
      有刑法第三百三十條第一項之加重強盜罪云云。
（二）按犯罪事實應依證據認定之，無證據不得推定其犯罪事實；又不能證明被告犯
      罪者，應諭知無罪之判決，刑事訴訟法第一百五十四條、第三百零一條第一項
      分別定有明文。又認定犯罪事實所憑之證據，須適於為被告犯罪事實之證明者
      ，始得採為斷罪資料。被告之自白，雖為證據之一種，但依刑事訴訟法第一百
      五十六條第一項規定，被告之自白，須非出於強暴、脅迫、利誘、詐欺、違法
      羈押或其他不正之方法，且與事實相符者，始得為證據。又依同條第二項規定
      ，被告之自白，不得作為有罪判決之唯一證據，仍應調查其他必要之證據，以
      察其是否與事實相符。立法目的乃欲以補強證據擔保自白之真實性，亦即以補
      強證據之存在，藉之限制自白在證據上之價值，防止偏重自白，發生誤判之危
      險。以被告之自白，作為其自己犯罪之證明時，尚有此危險；以之作為其他共
      犯之罪證時，不特在採證上具有自白虛偽性之同樣危險，且共犯者之自白，難
      免有嫁禍他人，而為虛偽供述之危險。是則利用共犯者之自白，為其他共犯之
      罪證時，其證據價值如何，按諸自由心證主義之原則，固屬法院自由判斷之範
      圍。但共同被告不利於己之陳述，雖得採為其他共同被告犯罪之證據，惟此項
      不利之陳述，須無瑕疵可指，且就其他方面調查，又與事實相符者，始得採為
      其他共同被告犯罪事實之認定。若不為調查，而專憑此項供述，即為其他共同
      被告犯罪事實之認定，顯與刑事訴訟法第一百五十六條第二項之規定有違。因
      之，現行刑事訴訟法下，被告之自白，或共同被告不利於己之陳述，其證明力
      並非可任由法院依自由心證主義之原則，自由判斷，而應受相當之限制，即尚
      須另有其他必要之補強證據，來補足其自白之證明力，始得採為斷罪資料，先
      予敘明。
（三）本件公訴人認被告丙○○涉有前揭犯行，無非係以被告丙○○、丁○○之自白
      ，及被害人乙○○之指述、證人梁秋芳之證述為論據。訊據被告丙○○堅決否
      認前開犯行，辯稱伊並不知道丁○○要搶被害人的金項鍊等語。經查：１、被
      告丙○○及共同被告丁○○雖於警訊中均供自白此部分之犯罪事實，惟其等於
      偵審中均堅決否認前開自白，其等之自白即有瑕疵，不得為認定有罪之唯一論
      據。２、被害人乙○○於警、偵訊中及原審法院審理時均指稱：是丁○○叫伊
      進入巷子並打伊、持刀搶伊的金項鍊，丙○○並沒有叫伊進入巷子或打伊、持
      刀搶伊的金項鍊，只是騎機車在巷口繞來繞去等語明確。是其指述並不能證明
      被告丙○○有參與本件強盜犯行，不能為不利於被告丙○○之認定。３、證人
      梁秋芳於偵查中證稱：被告丙○○向伊說，他們（丁○○及乙○○）進去一下
      子就出來，叫伊在巷子口等，他們等一下就出來，不要進去等語（參九十二年
      度偵字第三六五九號卷第三十一頁）。另於原審法院審理時證稱：當天伊與乙○○逛街到一半的時候，丁○○把乙○○拉過去，說要問話，在巷子口講話，
      之後丁○○搶乙○○的項鍊，丙○○在外面將機車騎來騎去，並問伊，伊的男
      友乙○○是否認識丁○○，也沒有對伊不利；當時丙○○確實有問伊乙○○與
      丁○○發生何事，伊回答說不知道等語屬實。足徵共同被告丁○○下車後將被
      害人乙○○叫到巷子內加以毆打，並持刀搶其金項鍊，事前並未告知被告丙○○，否則被告丙○○何以會詢問證人梁秋芳：丁○○與乙○○是否認識及發生
      何事。４、綜上所述，被告既不知共同被告丁○○叫住被害人乙○○，並加以
      毆打，持刀搶其金項鍊，則其與共同被告丁○○間並無犯意之聯絡或行為之分
      擔，堪信被告丙○○前揭所辯為真。此外，復查無其他積極證據足以證明被告
      丙○○涉有前揭加重強盜犯行，不能證明被告丙○○此部分犯罪，惟此部分檢
      察官認與前開有罪部分，有連續犯之裁判上一罪關係，爰不另為無罪之諭知，
      併予敘明。
據上論結，應依刑事訴訟法第三百六十八條，判決如主文。
本案經檢察官戊○○到庭執行職務。
中      華      民      國　  　九十三   年       六      月    三十　  日
                                    臺灣高等法院臺中分院刑事第九庭
                                          審判長法　官  趙　春　碧
                                                法　官  康　應　龍
                                                法　官　張　國　忠
右正本證明與原本無異。
如不服本判決應於收受送達後十日內向本院提出上訴書狀，其未敘述上訴之理由者並
得於提起上訴後十日內向本院補提理由書（均須按他造當事人之人數附繕本）。
                                                書記官  胡　美　娟
中　　　華　　　民　　　國　　　九十三　 年　　   七      月     一     日
刑法第三百三十條
犯強盜罪而有第三百二十一條第一項各款情形之一者，處五年以上十二年以下有期徒
刑。
前項之未遂犯罰之。
刑法第三百零四條
以強暴、脅迫使人行無義務之事或妨害人行使權利者，處三年以下有期徒刑、拘役或
三百元以下罰金。
前項之未遂犯罰之。
刑法第三百四十六條
意圖為自己或第三人不法之所有，以恐嚇使人將本人或第三人之物交付者，處六月以
上五年以下有期徒刑，得併科一千元以下罰金。
以前項方法得財產上不法之利益或使第三人得之者，亦同
前二項之未遂犯，罰之。                                                  Ｉ
